【裁判字號】    89,訴,1213
【裁判日期】    900208
【裁判案由】    所有權登記
【裁判全文】
高雄高等行政法院裁定      八十九年度訴字第一二一三號
    原      告  甲○○
    訴訟代理人  乙○○
    被      告  高雄市政府
    代  表  人  謝長廷
右當事人間因所有權登記事件，原告不服內政部中華民國八十九年十月二十日台
（八九）內訴字第八九○七○○七號訴願決定，提起行政訴訟。本院裁定如左：
    主  文
原告之訴駁回。
訴訟費用由原告負擔。
    理  由
一、按行政訴訟法第四條第一項規定：「人民因中央或地方機關之違法行政處分，認
    為損害其權利或法律上之利益，經依訴願法提起訴願而不服其決定者，得向高等
    行政法院提起撤銷訴訟。」而此所謂行政處分，依訴願法第三條第一項規定，係
    指中央或地方機關就公法上具體事件所為之決定或其他公權力措施而對外直接發
    生法律效果之單方行政行為而言。次按「行政機關代表國庫出售或出租公有財產
    ，並非行使公權力對外發生法律上效果之單方行政行為，即非行政處分，而屬私
    法上契約行為，當事人若對之爭執，自應循民事訴訟程序解決。」司法院釋字第
    四四八號解釋著有明文。
二、本件原告因所有權登記事件不服被告八十九年七月七日高市府宅三字第二二七七
    七號函而提起訴願。經查，該函係被告就原告於八十九年六月二十九向其陳情，
    請求被告將原告於八十五年十月九日，承購由被告興建、座落高雄市○○區○○
    路六十號十五樓之國民住宅乙棟之基地所有權疑義乙事，所為之答覆。茲因人民
    向政府承購國民住宅後，雙方履約之權利義務法律關係，揆諸首開大法官解釋，
    係屬私法法律關係，並非公法上之行政行為甚明。人民就國民住宅買賣之私權爭
    執，當循民事訴訟程序解決始為正途。綜據上述，被告前開之函件，依訴願法第
    三條第一項關於「行政處分」之立法意旨，自非屬行政處分，初不因原告是否為
    上開國民住宅買賣契約之當事人而異。是原告對之提起訴願於法顯有未合，故而
    ，訴願決定以其非訴願法上之行政處分而從程序上予以駁回，核無不合。原告猶
    表不服，復提起本件行政訴訟，於法不合，應予裁定駁回。至被告具狀抗辯前開
    函件於八十九年七月七日已經送寄原告，而原告遲至同年八月十日始提訴願，依
    訴願法第十四條規定已逾法定訴願期間乙節，經查卷附相關文件並無該函送達原
    告之證明資料，況即令屬實，亦與本件裁定駁回原告之訴之結果不生影響，併此
    敘明。
三、依行政訴訟法第一百零七條第一項第十款、第一百零四條，民事訴訟法第九十五
    條、第七十八條，裁定如主文。
中    華    民    國    九十        年       二      月      八        日
                  高雄高等行政法院第一庭
                                  審判長 法  官      陳  光  秀
                                         法  官      呂  佳  徵
                                         法  官      林  石  猛
右為正本係照原本作成。
如不服本裁定，應於送達後十日內向本院提出抗告狀。
中    華    民    國    九十        年       二      月      九        日
                                         法院書記官  洪  美  智


司法院資訊處製作；財團法人民間司法改革基金會備份。
